臺灣新北地方法院刑事判決
111年度審交易字第831號
公  訴  人  臺灣新北地方檢察署檢察官
被      告  劉建宏


上列被告因過失傷害案件，經檢察官提起公訴（111年度偵緝字
第2879號），被告於本院準備程序中就被訴事實為有罪之陳述，
經本院裁定進行簡式審判程序，判決如下：
    主  文
劉建宏因過失傷害人，處拘役肆拾伍日，如易科罰金，以新臺幣
壹仟元折算壹日。
    事  實
一、劉建宏領有普通重型機車駕駛執照，於民國110年5月5日17
    時57分許，騎乘車牌號碼000-0000號普通重型機車，沿新北
    市土城區延安街37巷往延安街方向行駛，行經新北市土城區
    延安街37巷口欲左轉延安街時，本應注意左轉彎時，應行至
    交岔路口中心處左轉，並不得占用來車道搶先左轉，而依當
    時天候晴、有暮光、柏油路面乾燥無缺陷、無障礙物且視距
    良好，並無不能注意之情事，竟疏未注意及此，未行至交岔
    路口中心處即搶先左轉，適郭綵琳（所涉過失傷害罪嫌，業
    經檢察官為不起訴處分確定）騎乘車牌號碼000-000號普通
    重型機車沿新北市土城區延安街往延吉街方向直行至此，二
    車因而發生碰撞，致郭綵琳受有右側肱骨外科頸骨折併內翻
    變型之傷害。
二、案經郭綵琳訴由新北市政府警察局土城分局報告臺灣新北地
    方檢察署檢察官偵查起訴。
    理  由
壹、程序方面：
    本件被告劉建宏所犯係死刑、無期徒刑、最輕本刑為3年以
    上有期徒刑以外之罪，其於準備程序中就被訴事實為有罪之
    陳述，經法官告知簡式審判程序之旨，並聽取公訴人及被告
    之意見後，依刑事訴訟法第273條之1第1項規定，裁定本案
    改依簡式審判程序審理，且依刑事訴訟法第273條之2及第15
    9條第2項規定，不適用傳聞法則有關限制證據能力之相關規
    定，合先敘明。
貳、實體方面：
一、上揭犯罪事實，業經被告劉建宏於警詢時、偵查中、本院準
    備程序及審理時均坦承不諱，核與證人即告訴人郭綵琳於警
    詢時及偵查中之指訴相符，並有新北市立土城醫院診斷證明
    書1紙、道路交通事故現場圖、道路交通事故調查報告表㈠、
    ㈡各1份、道路交通事故照片22張、監視器錄影畫面截圖照片
    2張、道路交通事故當事人酒精測定紀錄表1紙、車輛詳細資
    料報表、證號查詢機車駕駛人各2紙、監視器錄影畫面檔案
    光碟1片在卷可參（見偵字卷第9、14至16、19至25、29至32
    頁）。按汽車（含機車）行駛至交岔路口，左轉彎時，應距
    交岔路口30公尺前顯示方向燈或手勢，換入內側車道或左轉
    車道，行至交岔路口中心處左轉，並不得占用來車道搶先左
    轉，道路交通安全規則第102條第1項第5款定有明文。案發
    當時，被告為具有通常智識且考領有普通重型機車駕駛執照
    之成年人，對於上開交通規則不容諉為不知，而觀諸前揭卷
    附道路交通事故調查報告表㈠所載，案發當時天候晴、有暮
    光、柏油路面乾燥無缺陷、無障礙物、視距良好，足見被告
    並無不能注意之情事，被告行經上開交岔路口左轉彎時，未
    行至交岔路口中心處即搶先左轉，其駕駛行為具有過失，至
    為灼然。本件經送新北市政府車輛行車事故鑑定會鑑定，鑑
    定意見認：一、劉建宏駕駛普通重型機車，未達路口中心，
    搶先左轉，為肇事原因。二、郭綵琳駕駛普通重型機車，無
    肇事因素，有新北市政府交通事件裁決處111年4月11日新北
    裁鑑字第1115308543號函附之新北市政府車輛行車事故鑑定
    會111年3月30日新北車鑑字第0000000號鑑定意見書1份在卷
    可稽（見偵字卷第71至72頁），亦同於本院前開認定。又被
    告之過失行為與告訴人之受傷結果間，具有相當因果關係，
    亦可認定。綜上所述，足認被告之自白核與事實相符，應可
    採為認定事實之依據。從而，本案事證已臻明確，被告犯行
    洵堪認定，應依法論科。
二、論罪科刑：
  ㈠核被告所為，係犯刑法第284條前段之過失傷害罪。
  ㈡按「刑法第62條前段所規定之自首，係以對於未發覺之犯罪
    自首而受裁判為要件，故犯罪行為人應於有偵查犯罪職權之
    公務員未發覺犯罪事實或犯罪人之前自首犯罪，且接受裁判
    ，兩項要件兼備，始得依刑法第62條前段自首之規定減輕其
    刑。本件上訴人於第一審法院審理中逃匿，經第一審法院於
    82年8月24日發布通緝，至84年6月間始緝獲歸案，有第一審
    法院82年8月24日中院瑞刑緝字第1478號通緝書及84年6月30
    日84年中院全刑銷字第960號撤銷通緝書在卷可查，上訴人
    在第一審法院審理中既已逃匿，即無接受裁判之意思，核與
    刑法第62條前段所規定自首之要件不合，原判決未依自首規
    定減輕其刑，自無上訴意旨所指判決不適用法則之違法」，
    最高法院86年度台上字第1951號判決意旨參照。查，本案經
    報案人或勤指中心轉來資料未報明肇事人姓名，處理人員前
    往現場處理時被告在場，並當場承認為肇事人一節，有道路
    交通事故肇事人自首情形記錄表1紙在卷足參（見偵字卷第2
    6頁），固足認被告於具有偵查犯罪權限之公務員發覺上開
    犯行前，即當場承認其為肇事人，惟被告於偵查中逃匿，經
    臺灣新北地方檢察署於111年5月30日發布通緝，嗣於111年5
    月31日為警緝獲，此有臺灣新北地方檢察署111年5月30日新
    北檢增偵忠緝字第3565號通緝書、新北市政府警察局土城分
    局111年5月31日新北警土刑字第1113732747號通緝案件移送
    書各1份在卷可查，被告於偵查中因傳喚不到、拘提無著而
    遭通緝，實難認被告有接受裁判之意，是以被告於偵查中既
    已逃匿，即應認無接受裁判之意，核與自首之要件不合，附
    此敘明。
  ㈢爰審酌被告騎乘機車參與道路交通，本應小心謹慎以維自身
    及他人之安全，行至交岔路口左轉彎時，未行至交岔路口中
    心處即搶先左轉而肇事，駕駛態度實有輕忽，且迄今未與告
    訴人達成和解、賠償損失，並兼衡其自陳高職畢業之智識程
    度，現在物業管理公司工作、需扶養母親及女兒之生活狀況
    ，及其過失程度、告訴人之傷勢程度、犯罪後坦承犯行之態
    度等一切情狀，量處如主文所示之刑，並諭知如易科罰金之
    折算標準。
據上論斷，應依刑事訴訟法第273條之1第1項、第299條第1項前
段，刑法第284條前段、第41條第1項前段，刑法施行法第1條之1
第1項，判決如主文。
本案經檢察官范孟珊提起公訴，經檢察官張啓聰到庭執行職務。
中　　華　　民　　國　　111 　年　　9 　　月　　14　　日
                  刑事第二十五庭  法  官      曾淑娟
如不服本判決，應於判決送達後20日內敘明上訴理由，向本院提
出上訴狀 (應附繕本) ，上訴於臺灣高等法院。其未敘述上訴理
由者，應於上訴期間屆滿後20日內向本院補提理由書「切勿逕送
上級法院」。
                                  書記官      王若安 
中　　華　　民　　國　　111 　年　　9 　　月　　16　　日
附錄本案論罪科刑法條全文：
中華民國刑法第284條
因過失傷害人者，處1年以下有期徒刑、拘役或10萬元以下罰金
；致重傷者，處3年以下有期徒刑、拘役或30萬元以下罰金。